【裁判字號】    98,訴,624
【裁判日期】    980731
【裁判案由】    損害賠償
【裁判全文】
臺灣高雄地方法院民事判決               98年度訴字第624號
原      告  丁○○
被      告  戊○○
                        地）
被      告  甲○○
                        樓（
被      告  乙○○
被      告  丙○○
當事人間請求損害賠償事件，本院民國98年7月13日言詞辯論終
結，判決如下：
  主  文
被告戊○○、甲○○、丙○○應連帶給付原告新台幣柒拾萬元及
自民國九十八年五月二十八日起至清償日止按年息5%計算之利息
。
原告其餘之訴駁回。
訴訟費用由被告戊○○、甲○○、丙○○連帶負擔。
  事  實
一、被告戊○○、甲○○、丙○○經合法通知，無正當理由未於
    言詞辯論期日到場，核無民事訴訟法第386 條所列各款情形
    ，爰依原告之聲請，由其一造辯論而為判決。
二、原告主張：車牌號碼KA-848號聯結車（下稱系爭車輛）原係
    訴外人松隆通運有限公司（下稱松隆公司）所有，原告向松
    隆公司購買系爭車輛，並以系爭車輛向訴外人日盛國際租賃
    股份有限公司（下稱日盛公司）貸款，由被告乙○○承辦，
    原告於民國94年12月1 日將系爭車輛靠行訴外人盈嘉通運有
    限公司（下稱盈嘉公司），詎盈嘉公司負責人即被告戊○○
    及其夫甲○○，夥同被告丙○○，假借系爭車輛實際車主為
    丙○○，於95年6 月5 日以系爭車輛設定動產抵押權，向日
    盛公司貸款新臺幣（下同）610,000 元，被告乙○○明知系
    爭車輛為原告所有，卻仍與被告戊○○、甲○○、丙○○共
    謀而協助辦理上開貸款，且被告戊○○、甲○○、丙○○僅
    繳款450,000 元即不再繳納，致日盛公司取回系爭車輛拍賣
    ，被告顯然共同侵害原告對系爭車輛之所有權，爰依共同侵
    權行為之法律關係，請求被告連帶賠償系爭車輛之價值700,
    000 元，並請求自系爭車輛遭日盛公司取走日（被告乙○○
    稱將陳報該日期）起算之法定遲延利息。並聲明：被告應連
    帶給付原告700, 000元，及自系爭車輛遭日盛公司取走日起
    至清償日止，按年息5%計算之利息。
三、被告方面：
（一）被告戊○○、甲○○、丙○○未到庭，亦未提出書狀作何
      聲明或陳述。
（二）被告乙○○則以：當時盈嘉公司負責人即被告戊○○向伊
      陳稱原告積欠盈嘉公司款項，系爭車輛已由盈嘉公司收回
      賣給被告丙○○，對保時被告丙○○亦有到場，由伊親自
      對保，因被告丙○○尚有另外一部車輛亦由盈嘉公司當借
      款人，由被告丙○○當保證人，向日盛公司借款，伊因此
      沒有懷疑，伊並未共同侵害原告權益等語，資為抗辯。並
      聲明：請求駁回原告之訴。
三、兩造不爭執事項：
    1.系爭車輛原係松隆公司所有，原告向松隆公司購買系爭車
      輛，並以系爭車輛向日盛公司貸款，由被告乙○○承辦，
      並有分期票據明細表影本1 份為證（見本院卷第14頁）。
    2.原告於94年12月1 日將系爭車輛靠行盈嘉公司，並有汽車
      貨櫃貨運業接受個別經營者（寄行）委託服務契約、系爭
      車輛行車執照影本等為證（見本院卷第7 、15、16頁）。
    3.盈嘉公司負責人即被告戊○○偕同被告丙○○，於95年6
      月5 日，以系爭車輛實際車主為丙○○，由盈嘉公司擔任
      借款人，由被告丙○○擔任連帶保證人，另由被告甲○○
      簽發支票交付日盛公司，以系爭車輛設定動產抵押權，向
      日盛公司貸得610,000 元，並有日盛公司98年3 月19日函
      文檢送之徵信報告、連帶保證人資料表、車輛分期申請批
      覆書、分期票據明細表、動產抵押契約書、高雄市監理處
      動產擔保交易登記證明書等為證（見本院卷第38至56頁）
      。
    4.被告戊○○、甲○○、丙○○僅繳款450,000 元即不再繳
      納，系爭車輛已遭日盛公司取回拍賣。
四、關於被告戊○○、丙○○、甲○○部分：
（一）、原告主張之上開事實，業據其提出上開證物為證，並經
        本院核閱屬實。被告戊○○、甲○○、丙○○三人經合
        法通知，未到庭爭執，亦未提出書狀作何聲明或陳述，
        依民事訴訟法第280 條第3 項、第1 項之規定，應視同
        自認，原告主張之上開事實，足認屬實。
（二）、按，「因故意或過失，不法侵害他人之權利者，負損害
        賠償責任。故意以背於善良風俗之方法，加損害於他人
        者亦同。」；「數人共同不法侵害他人之權利者，連帶
        負損害賠償責任﹔不能知其中孰為加害人者，亦同。」
        ，民法第184 條第1 項及第185 條第1 項定有明文。次
        按，「...。又所謂共同侵權行為，係指數人共同不法
        對於同一之損害，與以條件或原因之行為。加害人於共
        同侵害權利之目的範圍內，各自分擔實行行為之一部，
        而互相利用他人之行為，以達其目的者，仍不失為共同
        侵權行為人，而應對於全部所發生之結果，連帶負損害
        賠償責任。」；「按民事上共同侵權行為與刑事上之共
        同正犯，其構成要件並不完全相同，數人因故意不法侵
        害他人之權利，苟各行為人之行為，均為其所生損害之
        共同原因，即所謂行為關連共同, 亦足成立共同侵權行
        為。」，有最高法院78年度台上字第2479號及81年度台
        上字第91號判決之要旨可參。
（三）、渠三人明知系爭靠行之聯結車為原告所有而靠行於負責
        人為戊○○之盈嘉公司而登記為盈嘉公司所有，實則盈
        嘉公司和真正車主之原告間乃成立信託關係，原告為委
        託人，盈嘉公司為受託人，外部關係該車輛之車主雖為
        盈嘉公司，但就內部關係乃本於法律規定而基於信託契
        約，其真正所有權仍為委託人即原告所有，受託人應依
        雙方信託契約履行，不得違反信託契約，未經委託人同
        意將信託財產予以處分或設定負擔。
（四）、本件被告戊○○為受託人盈嘉之負責人，明知該聯結車
        為委託人即原告所有，竟違背信託契約，未經原告同意
        ，而以該聯結車向日盛公司貸款，為取信日盛公司乃以
        丙○○為連帶保證人，由甲○○簽發支票以加強信用，
        並將該聯結車設定動產抵押權予日盛公司貸得610,000
        元而予以據為己有，隨即拒繳貸款致原告所有之聯結車
        遭日盛公司取回拍賣而喪失所有權。被告三人具有意思
        之聯絡和行為之分擔而侵害原告所有該車輛之所有權，
        原告依共同侵權之法律關係請求被告三人共同賠償原告
        該車輛之價值70萬元及自本件全部合法通知被告知日起
        及98年5 月28日起至清償日止按年息百分之五之利息，
        為有理由，應予准許，原告請求自車輛被拍賣日起起算
        利息，然未能證明該車輛何日遭拍賣，其此部分之請求
        為無理由，應予駁回。
五、關於被告乙○○部分：
    原告雖主張被告乙○○有與被告戊○○、丙○○、甲○○三
    人有共同侵害其聯結車之所有權，然查：
（一）、靠行車輛因法令限制之關係，該車輛必須登記為公司所
        有，而無法登記為個人所有。本件聯結車雖係原告所有
        ，然其之前之車主乃登記為松隆通運有限公司，事後移
        轉於盈嘉通運有限公司，此有系爭車輛之該車過戶登記
        書乙份在卷可憑。因此從車輛監理單位之登記並無法窺
        知系爭車輛之真正車主為何人。
（二）、靠行車輛既登記為車行或公司所有，則以該靠行車輛貸
        款時，因車主為被靠行之公司，故其借款人必為公司而
        非個人，公司貸得款項是否另交付予靠行之個人車主，
        則依其內部關係定之，貸款之銀行或公司其借款之對象
        乃以車行為對象，並非以信託關係中未顯名之真正車主
        為對象，故其徵信、擔保等措施亦是以車行而非車主為
        對象。縱被靠行之公司告知貸款公司車主為何人，該貸
        款公司也只是把該人於貸款契約上納為保證人，以加強
        對貸款之牽制，於法律上並不認定該連帶保證人即為真
        正之車主或所有權人。
（三）、況車主因屢有異動非貸款公司所能掌握，如車輛所有權
        人因營運不佳自行讓售車輛予他人或車行收回自營均不
        必經貸款公司同意，貸款公司所認定之車主只有申辦貸
        款之運輸或交通公司，其他人均係保證人之一，貸款公
        司亦無任何管道可以查明除運輸或交通公司外，是否有
        真正的車主及該車主為何人，此亦有日盛國際租賃股份
        有限公司之函覆附卷可稽。
（四）、本件被告乙○○否認有與前揭三名被告共同侵權之事實
        ，其雖係承辦該車輛之貸款事項，但因原告之前係將車
        輛靠行於松隆通運有限公司，並向被告所任職之日盛公
        司貸款，由原告擔任保證人，其後轉靠行於盈嘉公司，
        而由盈嘉公司向日盛公司貸款時，因貸款公司之貸款係
        針對申請貸款之公司，並非針對真正之車主為何人，此
        從本件日盛公司其擔保除就該車輛設定動產抵押權，要
        求連帶保證人外，尚要求盈嘉公司需另行提供不動產附
        加擔保與第三人開立支票加強信用與擔保，即可知放款
        之日盛公司確係以車行之信用而非以背後真正車主為何
        人而決定是否准以貸款。
（五）、本件被告乙○○任職於日盛公司，依公司之規定審核案
        件，系爭聯結車雖遭盈嘉公司未經原告同意而向日盛公
        司申請貸款，但並無任何規定要求辦理貸款之公司必須
        通知真正之所有權人，更何況真正之所有權人也無法由
        監理機關之登記查知，又登記具有公示性得對抗第三人
        ，貸款公司依登記為車主為車行予以徵授信放款，其程
        序難謂有何違背法令。此對靠行予車行之車主確有保障
        不週之處，然此必須由委託人與受託人間之信託契約加
        以約束，並對受託人違背信託契約而將信託財產予以處
        分或設定負擔之行為予以訴追或請求賠償加以解決，尚
        不能僅因被告辦理貸款，曾知該聯結車車主為原告，即
        遽認被告有通知之義務而應通知原告，此外並無其他證
        據足資證明被告與其餘三名被告有共同侵權之行為，從
        而原告請求被告乙○○應連帶負損害賠償之責，尚屬無
        據，而應予駁回。
六、結論：本件原告之訴，為一部有理由，一部無理由，並依民
    事訴訟法第79條、第85條第2 項、第390 條第2 項、第392
    條第2 項，判決如主文。
中    華    民    國    98    年    7     月    31    日
                  民事第四庭法  官  陳樹村
正本係照原本作成。
如不服本判決，應於判決送達後20日內向本院提出上訴狀並表明
上訴理由，如於本判決宣示後送達前提起上訴者，應判決送達後
10日內補提上訴理由書（須附繕本）。
中    華    民    國    98    年    7     月    31    日
                            書記官  葉姿敏


司法院資訊處製作；財團法人民間司法改革基金會備份。
